臺灣高等法院民事裁定
111年度非抗字第94號
再抗告人  黃逢祥  

上列再抗告人因與相對人利德工程股份有限公司間票款執行事件
，對於中華民國111年8月25日臺灣臺北地方法院111年度抗字第3
86號裁定，提起再抗告，本院裁定如下：
    主  文
再抗告駁回。
再抗告費用由再抗告人負擔。
    理  由
一、本件相對人主張其執有鵬宇營造有限公司（下稱鵬宇公司）
    與再抗告人共同簽發免除作成拒絕證書如附表一、二號所示
    本票（下合稱系爭本票），屆期後經提示未獲兌現，爰依票
    據法第123條規定，聲請許可強制執行。經原法院司法事務
    官以111年度司票字第7885號裁定（下稱原處分）就附表一
    本票准予強制執行，駁回相對人聲請附表二本票強制執行部
    分，嗣雙方各自對原處分不利部分提起抗告，經原裁定認系
    爭本票均有免除作成拒絕證書之記載，相對人毋庸提出已為
    付款之證據，形式上審查後改准附表二本票強制執行，駁回
    再抗告人及鵬宇公司之抗告。
二、再抗告意旨略以：附表二本票之發票人、共同發票人欄均有
    再抗告人及鵬宇公司之大小章，形式上無法辦認附表二本票
    究係公司或個人為之，原裁定不察，違反形式外觀審查，適
    用法規顯有錯誤；且伊已於民國111年8月3日民事答辯書狀
    敘明原處分駁回附表二本票之聲請應無違誤之理由，原裁定
    卻未予說明，亦有理由不備之違誤云云。
三、按對於非訟事件抗告法院之裁定再為抗告，僅得以其適用法
    規顯有錯誤為理由，非訟事件法第45條第3項定有明文。所
    謂適用法規顯有錯誤，係指裁判違背法律、法規命令或司法
    院現尚有效及大法官解釋者。至於法院認定事實錯誤，或就
    當事人提出之事實或證據疏於調查或漏未斟酌，僅生調查證
    據是否妥適或裁定不備理由之問題，均與適用法規顯有錯誤
    有間。另按本票執票人依票據法第123條規定向本票發票人
    行使追索權，聲請法院裁定准予強制執行，係屬非訟事件，
    對於此項聲請所為裁定，僅依非訟事件程序，就本票形式上
    之要件是否具備予以審查為已足（最高法院84年度台抗字第
    22號裁定意旨參照）。又票據為文義證券，票據上之權利義
    務，固應遵守票據之文義性，基於外觀與客觀解釋原則，悉
    依票據記載文字以為決定，不得以票據以外之具體、個別情
    事，加以變更或補充（最高法院93年度台抗字第733號裁定
    意旨參照）。
四、再抗告人固執附表二本票共同發票人欄雖有其簽名，但另蓋
    有鵬宇公司大小章，形式上除無法判斷是否代理鵬宇公司簽
    發外，亦不符合係再抗告人個人所簽發云云。查附表二本票
    之發票人蓋有鵬宇公司大小章，共同發票人欄亦有再抗告人
    之簽章，雖另有鵬宇公司之大章印文，惟依前揭外觀及客觀
    解釋原則，已符合票據法第120條所定絕對應記載事項，原
    裁定認再抗告人為共同發票人，難認有何適用法規顯有錯誤
    之情事。至再抗告人另以原裁定未說明不採其民事答辯書狀
    所述理由，有理由不備之再抗告事由云云，然原裁定已敘明
    依外觀解釋原則、客觀解釋原則及有效解釋原則，而認附表
    二本票應准予強制執行；況依前揭說明，適用法規顯有錯誤
    不包括裁定理由不備之情形在內，是再抗告人此部分主張，
    自非可取。
五、綜上所述，原裁定以附表二本票自形式上審查已可認為合於
    票據法第120條規定為由，廢棄原處分駁回相對人聲請附表
    二本票強制執行部分，改准予強制執行，並駁回再抗告人之
    抗告，核無適用法規顯有錯誤之情形。再抗告人仍執前詞指
    摘原裁定此部分適用法規顯有錯誤，聲明廢棄，為無理由，
    應予駁回。
六、據上論結，本件再抗告為無理由，爰裁定如主文。
中　　華　　民　　國　　111 　年　　10　　月　　31　　日
                  民事第四庭    
                      審判長法  官  傅中樂
                            法  官  黃欣怡
                            法  官  汪曉君

附表一：     編號 發票日 票面金額 （新臺幣） 到期日 提示日即利息起算日      001 民國110年5月1日 31,500,000元 未記載 民國111年5月6日 002 民國111年1月3日 21,000,000元 未記載 民國111年5月6日 

附表二：     編號 發票日 票面金額 （新臺幣） 到期日 提示日即利息起算日      001 民國110年4月1日 21,000,000元 未記載 民國111年5月6日 
正本係照原本作成。
不得抗告。
中　　華　　民　　國　　111 　年　　10　　月　　31　　日
 　　　　　　　　　　　　   書記官  戴伯勳